臺灣臺東地方法院刑事判決　　　　　　　　　　 　　 九十二年度易字第二二四號
　　公　訴　人　臺灣台東地方法院檢察署檢察官
　　被　　　告　戊○○
右列被告因詐欺案件，經檢察官提起公訴（九十二年度偵續字第七號），本院判決如
左：
    主  文
戊○○意圖為自己不法之所有，以詐術使人將本人之物交付，處有期徒刑貳月，如易
科罰金，以參佰元折算壹日。
    事  實
一、戊○○於民國九十年、九十二年間，因竊盜案件，分別經本院判處有期徒刑六月
    、五月確定，並均已執行完畢；緣其所有車號二Ｋ─二二六號大貨車，原靠行臺
    東市○○路七號豪爽汽車貨運有限公司（下稱豪爽汽車公司），並僱用甲○○為
    司機。甲○○於民國八十九年十月三十一日下午三時四十分許，駕駛上開大貨車
    途經臺東縣池上鄉福文村萬朝橋北端之無號誌交岔路口時，超速撞斃彭雙傳，後
    由戊○○與豪爽汽車公司負責人乙○○於八十九年十一月十日與彭雙傳遺孀彭陳
    秋妹達成和解，以汽車強制責任險之保險金新臺幣（下同）一百四十萬元及前開
    大貨車向富邦產物保險股份有限公司（下稱富邦保險公司）投保之意外險五十五
    萬元，合計一百九十五萬元賠償彭陳秋妹，上開富邦保險公司五十五萬元保險金
    於八十九年十一月十六日匯入彭陳秋妹郵局帳戶。詎戊○○意圖為自己不法所有
    ，於八十九年十二月中旬某日，至甲○○位於台東縣海端鄉廣原村大埔四十九號
    住處，向其佯稱：富邦保險公司認上開車禍，汝並無過失，不願理賠強制險以外
    之五十五萬元，此部份伊願意分擔三十萬元，餘二十五萬元由汝負擔等語，使甲○○陷於錯誤，而開立面額三萬元、到期日分別為九十年一月三十日、二月二十
    九日、三月至八月之三十日，以及面額一萬元、到期日九十年九月三十日之花蓮
    區中小企業銀行支票計九紙共二十五萬元，透過日盛國際租賃有限公司職員丙○○轉交予戊○○。嗣八十九年十二月二十一日戊○○將該車以一百三十九萬元賣
    予甲○○之母江秋英妹（過戶後重新領牌車號為二Ｋ─二五一號），九十年六月
    三十日甲○○駕駛上開大貨車至臺東監理站驗車，並重新辦理保險時，知悉富邦
    保險公司早已理賠上開保險金，始知受騙。
二、案經甲○○訴請臺灣臺東地方法院檢察署檢察官偵查起訴。
    理  由
一、訊據被告戊○○矢口否認有何詐欺犯行，辯稱：上開二十五萬元係告訴人甲○○
    向伊購買大貨車價款之一部分，包括保險費、靠行費、稅金、違規費、輪胎、車
    繩、帆布套等費用，與富邦保險公司理賠無關云云。惟查：（一）被告如何於右
    揭時、地向告訴人詐稱富邦保險公司不願負擔五十五萬元之賠償金及該部分賠償
    金由渠等二人分擔等情，業據告訴人甲○○指訴綦詳，並經證人余文龍、林昌煒
    、乙○○分別於偵查中（以上均見九十一年九月二十四日偵訊筆錄）及乙○○又
    於本院審理時結證屬實。雖告訴人與證人余文龍、林昌煒、乙○○所證述聽聞被
    告詐騙告訴人之地點分別為告訴人住處、豪爽汽車公司、池上派出所而有不同，
    然渠等所述被告詐欺之內容、分擔之金額等主要情節均一致，且參以人對細節、
    瑣事之記憶會隨時間之流動而有模糊遺忘之正常生理現象，渠等對地點所述不一
    ，適足以佐證渠等並無串證之舉，證詞堪以採信。（二）又被告於本院審理時自
    稱：該二十五萬元為車款之一部分，當時是與告訴人單獨談這二十五萬元的，沒
    有寫成書面亦無計算單，僅口頭約定，告訴人對金額亦無爭議云云，然二十五萬
    元之數目非小，果為車款，為何未於買賣契約書中載明？且二十五萬元之金額如
    何計算得出，被告亦未提出任何計算單、收據等資料，竟能空言使告訴人信服而
    毫無異議接受？孰人能信！是其上開辯解，實有違常情而不足採信。再者，被告
    對於二十五萬元是何種費用，如何計算得出該金額乙節，於偵查中稱：除交通違
    規費、靠行費、保險費、輪胎費、帆布、車繩等共計十五萬二千九百元，還有車
    斗十五萬元，共二十五萬元（見發查卷第一二七頁）云云，然於本院審理時竟無
    提及高達十五萬元之車斗費用，其前後所述已明顯不一，且迄未提出任何單據以
    實其說。縱全部採信被告於本院審理時所指告訴人應付之費用為：其所提出之對
    帳單二張（即被告於本院之聲請調查證據狀之證三）上螢光筆記號項目如保費、
    違章費、行費、燃料稅等之總金額為十三萬三千九百七十九元，與三件帆布套二
    萬八千元、車繩五千元、輪胎六個共四萬七千元相加，總計亦非被告所稱之二十
    五萬元。又買賣大貨車，衡情自應包含輪胎在內，未曾聽聞輪胎須另行付費購買
    卻又未於買賣契約中特別載明之情，被告所辯亦屬無稽。足見被告所辯二十五萬
    元係告訴人應支付之車款云云，顯係臨訟捏詞，毫不足採。此外，復有花蓮區中
    小企業銀行支票存根九紙、豪爽汽車公司與彭陳秋妹和解書、買賣契約書等在卷
    足憑，本件事證明確，被告詐欺犯行，堪以認定。
二、核被告所為，係犯刑法第三百三十九條第一項詐欺取財罪（起訴書所載法條為同
    條第二項詐欺得利罪，嗣經檢察官當庭論告時更正同前開法條及罪名）。審酌被
    告僅因不甘告訴人肇事卻因其平素所繳保費，得免分文賠償，而冀獲告訴人對其
    某程度之補償，始藉機詐取錢財填補支出，惡性尚非重大等一切情狀，從輕量處
    如主文所示之刑，並諭知易科罰金之折算標準。
據上論斷，應依刑事訴訟法第二百九十九條第一項前段，刑法第三百三十九條第一項
、第四十一條第一項前段，罰金罰鍰提高標準條例第一條、第二條判決如主文。
本案經檢察官丁○○到庭執行職務。
中       華       民        國    九十三      年    五    月    二十五  日
                                  臺灣臺東地方法院刑事第一庭
                                      審判長法  官  洪兆隆
                                            法  官  范乃中
                                            法  官  黃怡玲
右正本證明與原本無異。
如不服本判決，應於判決送達後十日內向本院提出上訴狀。（須附繕本）
「切勿逕送上級法院」
                                            書記官  王敏玉
中       華       民        國    九十三      年    五    月    二十六  日
附錄判決所引法條：
中華民國刑法第三百三十九條第一項
意圖為自己或第三人不法之所有，以詐術使人將本人或第三人之物交付者，處五年以
下有期徒刑、拘役或科或併科一千元以下罰金。
